【裁判字號】    89,訴,1300
【裁判日期】    890831
【裁判案由】    妨害兵役
【裁判全文】
臺灣高雄地方法院刑事判決                        八十九年度訴字第一三號
    公  訴  人  臺灣高雄地方法院檢察署檢察官
    被      告  甲○○
右列被告因妨害兵役案件，經檢察官提起公訴（八十九年度偵字第一一五九二號），
本院判決如左：
    主  文
甲○○役齡男子意圖避免徵兵處理，居住處所遷移，無故不申報，致未能辦理身家調
查，處有期徒刑伍月，緩刑貳年。
    事  實
一、甲○○係民國六十三年次役齡男子，原住高雄縣大樹鄉○○村○○路十四號，竟
    意圖避免徵集，於不詳時日將住居所遷移至高雄縣市某處居住，卻無故不向兵役
    、戶政單位申報其已遷移之居住處所，致使高雄縣政府大寮鄉公所三次指定其應
    於八十九年三月十三日、二十日、三十一日上午九時至竹寮村村幹事辦公室、大
    樹鄉公所兵役課辦理身家調查之「徵兵及齡男子身家調查通知書」，無法送達其
    本人，而未能辦理身家調查。
二、案經高雄縣政府函送臺灣高雄地方法院檢察署檢察官偵查起訴
    理  由
一、訊據被告甲○○固對於其離開上開戶籍住所地，而未依法申報戶籍遷移，致未收
    受上開役男身家調查通知書，未能依照規定時間前往指定地點接受身家調查之事
    實供承不諱，惟矢口否認有前開犯行，辯稱：伊不知應申報，並非故意不去服兵
    役云云。惟查，又揭事實，除據移案機關高雄縣政府函敘甚明外，並有高雄縣大
    樹鄉公所「徵兵及齡男子身家調查通知書」三紙、高雄縣大樹鄉八十九年妨害兵
    役案件調查表一紙附卷可稽，而年滿二十歲之役齡男子需服兵役，於屆齡前隨時
    有接受身家調查，完成徵集前相關程序之訊息，凡此均經政府機關廣為教育宣導
    ，印製宣傳資料，或透過大眾媒體傳播，實為一般社會大眾所共知，被告自難諉
    為不知。乃其竟於遷移原戶籍居所後，非但未依法申報其現住所，更不將其去處
    通知家長或家屬，致高雄縣政府大樹鄉公所為辦理兵員徵集所為之身家調查通知
    ，無法依限合法送達，至未能完成對被告之身家調查，足見被告主觀上具有避免
    徵兵處理之意圖，所辯非故意云云，係屬卸責之詞，不足採信。綜上，被告意圖
    避免徵兵處理，居住處所遷移，無故不申報，致未能辦理徵集事証明確，犯行洵
    堪認定。
二、核被告所為，係犯妨害兵役治罪條例第三條第五款之罪。爰審酌被告意圖規避國
    民服兵役義務，心態可議，行為亦妨害國家兵源正常運作，犯後雖否認主觀犯意
    ，惟坦承遷移之行為事實，態度良好，其在審理中表示會向兵役、戶政單位申報
    現住處，儘快入營服役，具有悔意等一切情狀，酌情量處如主文所示之刑。末按
    被告五年內未曾受有期徒刑以上刑之宣告，有台灣高雄地方法院檢察署刑案資料
    查註紀錄表一件在卷足稽，其因一時年輕識淺失慮，而蹈法網，犯後既主動表示
    願意服兵役，盡國民義務，顯有相當悔意，則其經此偵、審程序及罪、刑宣告之
    教訓，當知所警惕，而無再犯之虞，本院綜核各情，認前開對其刑之宣告，以暫
    不執行為適當，併宣告緩刑如主文所示，以啟自新。
據上論斷，應依刑事訴訟法第二百九十九條第一項前段，妨害兵役治罪條例第三條第
五款，刑法第十一條前段、第七十四條第二款，判決如主文。
中      華      民      國    八十九    年      八      月    三十一    日
                                      臺灣高雄地方法院刑事庭
                                          法  官  陳淑卿
右為正本，係照原本作成，證明與原本無異。
如不服本判決，應於送達後十日內，向本院提出上訴狀。
                                          書記官  陳朝宗
中      華      民      國    八十九    年      九      月      四      日
附錄本判決論罪之法條：
妨害兵役治罪條例第三條第五款
役齡男子意圖避免徵兵處理，而有左列行為之一者，處五年以下有期徒刑：
  五、居住處所遷移，無故不申報，致未能辦理身家調查、徵兵檢查、抽籤或徵集者
      。


司法院資訊處製作；財團法人民間司法改革基金會備份。
